臺灣桃園地方法院民事判決　　　　　　 96年度家訴字第120號
原　　　告　　丁○○
參　加　人　　丙○○
被　　　告　　甲○○
兼訴訟代理人　乙○○
　　　　　　　　　　　　樓
上列當事人間請求無因管理事件，參加人為輔助原告而為訴訟參
加，本院判決如下：
    主  文
原告之訴駁回。
訴訟費用由原告負擔。
    事  實  及  理  由
壹、程序方面：
一、按原告於判決確定前，得撤回訴之全部或一部。但被告已為
    本案之言詞辯論者，應得其同意，民事訴訟法第262 條第一
    項有明文規定。本件原告當庭表示撤回起訴，惟被告兼訴訟
    代理人乙○○不同意撒回起訴，本件自不生撤回訴訟之效力
    ，核先敘明。
二、按就兩造之訴訟有法律上利害關係之第三人，為輔助一造起
    見，於該訴訟繫屬中，得為參加，民事訴訟法第58條第1 項
    定有明文。本件訴訟參加人丙○○主張係兩造被繼承人洪劉
    素真實際照護者，為應受領看護費用之人，是其就本件訴訟
    有法律上之利害關係，爰聲明為輔助被告而參加訴訟，經核
    於法無不合，應予准許。
貳、實體方面：
一、原告起訴及參加人參加訴訟主張：原告與方隆應、洪孟媛、
    洪蒲鈺為兄弟姊妹，對於4 人之母親洪劉素真共同負有扶養
    義務，應由兄弟姊妹4 人平均分擔，而洪劉素真自86年以來
    即因大小病痛，經年需他人照顧，至洪劉素真95年12月18日
    死亡，10年計所需扶養費用為：(一)、為照顧洪劉素真，參加
    人辭去工作替代另行僱請人員照顧，以使洪劉素真能由親人
    親自照顧，參加人支出之勞務換算為照顧者費用為新臺幣（
    下同）2,482,440 元（每月金額：基本工資15,840元、加班
    費2,112 元、健保費735 元、就業安定費2,000 元，共計20
    ,687元，計算式為：20,687元×12×10＝2,482,440 元）；
    (二)、生活費用1,785,000 元（以所得稅之扶養及殘障寬減額
    計算受扶養人每月基本生活費為14,875元，計算式為：14,8
    7512元×10＝1,785,000 元）；(三)、喪葬費用218,900 元，
    上3 項金額共計4,486,340 元，扣除原告及參加人10年來自
    洪劉素真帳戶中代領支應之金額2,390,400 元後，其餘2,31
    4,840 元均由原告獨力負擔，此款項其中4 分之3 係屬為方
    隆應、洪孟媛、洪蒲鈺之義務，而由原告為渠等管理事務所
    支出之必要費用，原告與洪孟媛、洪蒲鈺就此費用已達成協
    議，而方隆應已於95年11月死亡，被告2 人既為方隆應之繼
    承人，爰依民法第173 條及繼承之法律關係提起本訴，並聲
    明求為被告2 人應給付原告578,710 元（2,314,840 元÷4
    ＝578,710 元）等語。
二、被告2 人則以：洪劉素真為公務人員退休，本身有足夠資力
    ，尚無不能維持生活之情形，其子女之扶養並非法定義務，
    而方應隆生前因故入監服刑多年，而後一直處於生活潦倒狀
    態，亦無扶養之能力，是原告前開支出不能認係為方隆應管
    理事務。退步言之，渠等已於方隆應死亡後聲請限定繼承，
    並經臺灣高雄地方法院裁定准予公示催告在案，倘方隆應負
    有債務，亦應限定在渠等所得繼承之遺產限度內求償等語資
    為抗辯。
三、按管理事務利於本人，並不違反本人明示或可得推知之意思
    者，管理人為本人支出必要或有益費用，或負擔債務，或受
    損害時，得請求本人償還其費用及自支出時起之利息，或清
    償其所負擔之債務，或賠償其損害；又管理人管理事務雖違
    反本人之意思，惟如係為本人盡公益上之義務，或為其履行
    法定扶養義務，或本人之意思違反公共秩序善良風俗者，不
    適用之，管理人仍有前項之請求權，民法第176 條第1 、2
    項分別定有明文。惟所謂履行法定扶養義務，自需管理時本
    人確已負有法定扶養義務為限，否則即有違為他人管理事務
    之本質，而不得謂屬無因管理。經查，本件被繼承人洪劉素
    真係多年公務人員退休，按月領取優惠存款利息，並遺有多
    達1,327,600 元之遺產，為兩造所不否認，且有原告提出之
    遺產稅免稅證明書為證，足見洪劉素真縱使因病而無法自理
    生活，需他人照顧，惟尚能有足夠資產支付生活費用或勞務
    照顧者之對價，自無不能維持生活之情形，依民法第1117條
    之規定，洪劉素真尚無請求其子女扶養之法律上權利，此業
    經本院前以96年度家訴字第44號判決駁回原告給付扶養費請
    求確定在案，業經本院依職權調閱前開卷宗查核無訛。則尤
    以方隆應資力遠不及洪劉素真之情形下，原告與其配偶即參
    加人自不得以照顧洪劉素真或為洪劉素真支出生活費用，認
    為應屬方隆應公益上義務、法定扶養義務，或推定方應隆不
    扶養有違反公共秩序善良風俗，而有為方隆應管理事務之情
    形，即方應隆並不因而受有管理利益。另原告主張喪葬費支
    出部分，因法律並未規範喪葬費支出之法定義務人，縱依民
    間習慣，亦應由親等近之直系血親卑親屬支應，或由奠儀中
    扣除，而方應隆既先於洪劉素真死亡，事實上不能支付喪葬
    費用，此為兩造所不爭執，依習慣亦無由次親等直系血親卑
    親屬共同支應之理，估不論是否能由遺產中扣除，均不生為
    方應隆或被告2 人管理事務之情形。則原告依無因管理請求
    被告給付前開費用金額，惟依其所陳均不能認係為本人管理
    事務，而使本人受有管理利益之情形，其訴在法律上為顯無
    理由，爰不經言詞辯論，逕以判決駁回之。
四、據上論結，本件原告之訴為顯無理由，依民事訴訟法第249
    條第2 項、第78條，判決如主文。
中　　華　　民　　國　　96　　年　　10　　月　　26　　日
                        家事法庭　法　官  陳筱蓉
以上為正本係照原本作成
如對本判決上訴應於判決送達後20日內向本院提出上訴狀
中　　華　　民　　國　　96　　年　　10　　月　　26　　日
                                  書記官　劉文松
